臺灣臺南地方法院民事裁定
109年度聲再字第4號
再審聲請人  黃豊喬  
再審相對人  李承錦  

上列當事人間聲請再審事件，再審聲請人對於民國109 年9 月17
日本院109 年度簡抗字第12號確定裁定聲請再審，本院裁定如下
：
    主  文
再審之聲請駁回。
再審聲請費用由再審聲請人負擔。
    理  由
一、聲請再審意旨略以：再審聲請人於原審係提起預備合併之訴
    ，先位聲明係請求確認兩造婚姻關係存在，被告並無理由請
    求原告賠償精神慰撫金新臺幣（下同）20萬元，備位聲明係
    請求判決被告對原告請求婚姻圓滿權受損害應賠償精神慰撫
    金20萬元部分已因抵銷而消滅。故本件應屬家事事件，且應
    適用通常訴訟程序，然柳營簡易庭卻逕行改為適用簡易程序
    ，也沒有先諭知兩造，導致再審聲請人無從提出異議，因此
    再審聲請人提出抗告，鈞院109 年度簡抗字第12號民事確定
    裁定（下稱原確定裁定）卻錯誤引用法條而駁回抗告，容有
    適用法規錯誤之再審事由。且本件既為家事事件之專屬管轄
    事件，原審即應裁定移送管轄，而本件先位聲明業經言詞辯
    論，不能直接函送家事庭，僅可先簽請核准報結後，始得函
    送管轄法院，原確定裁定無視卷內證據資料，駁回再審聲請
    人之抗告，為有重要事證漏未斟酌之再審情事等語，並聲明
    ：原確定裁定、原裁定廢棄，由鈞院柳營簡易庭更為適法裁
    定。
二、按裁定已經確定，而有第496 條第1 項或第497 條之情形者
    ，得準用本編之規定，聲請再審；再審之訴，應以訴狀表明
    下列各款事項，提出於管轄法院為之：再審理由及關於再
    審理由並遵守不變期間之證據，民事訴訟法第507 條、第50
    1 條第1 項第4 款分別定有明文。所謂表明再審理由，必須
    指明確定判決有如何合於法定再審事由之具體情事始為相當
    ，此為必須具備之程式。倘僅泛言有何條款之再審事由，而
    無具體情事者，仍難謂已合法表明再審事由。既未合法表明
    再審事由，即為無再審之事由，性質上無庸命其補正（最高
    法院60年度台抗字第688 號、61年度台再字第137 號、64年
    度台聲字第76號裁定意旨參照）。
三、經查，原確定裁定係以本件再審聲請人固以前揭事由提起抗
    告，然該事件應行訴訟程序之適法性事項，並非原審（柳營
    簡易庭）於裁判中之表示，且原審適用簡易訴訟程序，乃係
    本於民事訴訟法第427條第2項之規定（即「不合於第一項及
    第二項之訴訟，法院適用簡易程序，當事人不抗辯而為本案
    之言詞辯論者，視為已有前項之合意。」）所為（參109年
    度營簡字第8號卷宗），故上開程序之適用乃基於法律擬制
    規定而生之效力。另再審聲請人於原審所為之先位聲明（即
    確認兩造婚姻關係存在等），業經原審函送本院家事庭辦理
    ，有該函文及原審判決附卷可按（簡抗字卷第37、69頁），
    實不在原審審理範圍，是認再審聲請人之抗告於法不合而予
    以駁回。本件再審聲請人雖以其先位聲明未經原審裁定移送
    家事庭管轄，為適用法規錯誤，原確定裁定駁回其抗告係有
    重要事證漏未斟酌云云為由對原確定裁定聲請再審，然觀諸
    再審聲請人所提書狀，並未具體表明原確定裁定有何該當民
    事訴訟法第496 條第1 項各款或第497 條所列之再審事由，
    揆諸前開說明，顯然未合法表明再審理由，是其再審之聲請
    不合法，應以裁定駁回之。
四、據上論結，本件再審聲請不合法，依民事訴訟法第507 條、
    第502 條第1 項、第78條、第95條，裁定如主文。
中　　華　　民　　國　　109 　年　　11　　月　　30　　日
                民事第一庭  審判長法  官  林雯娟
　　　　　　　　　　　　　　　　　法  官  游育倫 
                                  法  官  吳金芳
以上正本係照原本作成。
本裁定不得抗告。 
中　　華　　民　　國　　109 　年　　11　　月　　30　　日
                                  書記官  李崇文